【裁判字號】    98,台上,2056
【裁判日期】    980416
【裁判案由】    傷害致人於死
【裁判全文】
最高法院刑事判決            九十八年度台上字第二０五六號
上  訴  人  甲○○
上列上訴人因傷害致人於死案件，不服台灣高等法院台南分院中
華民國九十八年二月二十四日第二審判決（九十七年度上訴字第
一三０一號，起訴案號：台灣台南地方法院檢察署九十七年度偵
字第九四四六號、第一一三二三號），提起上訴，本院判決如下
：
    主  文
上訴駁回。
    理  由
按刑事訴訟法第三百七十七條規定，上訴於第三審法院，非以判
決違背法令為理由，不得為之。是提起第三審上訴，應以原判決
違背法令為理由，係屬法定要件。如果上訴理由書狀並未依據卷
內訴訟資料，具體指摘原判決不適用何種法則或如何適用不當，
或所指摘原判決違法情事，顯與法律規定得為第三審上訴理由之
違法情形，不相適合時，均應認其上訴為違背法律上之程式，予
以駁回。本件上訴人甲○○上訴意旨略稱：刑事審判旨在實現刑
罰權之分配正義，有罪之判決書，應說明科刑時就刑法第五十七
條所列事項審酌情形，以明其量刑之符合罪刑相當原則。又刑之
量定，固係實體法上賦予法院自由裁量之權，惟仍應受比例原則
、罪刑相當原則之支配，以符合法律目的之內部界限。苟第一、
二審之事實認定均無歧異，而第二審卻諭知較重之刑度，則該量
刑之加重應於判決理由內具體詳加說明，倘雖有於理由內說明，
然僅簡略一筆帶過，實與未說明無異，即不足作為判斷其量刑當
否之準據，應有判決理由不備之違法。本件第一審於判決理由中
已敘明審酌上訴人傷害手段，迄未與被害人家屬達成和解等一切
情狀，而依檢察官具體求刑僅有期徒刑七年，第一審諭知有期徒
刑八年，實堪妥適，嗣經被害人家屬以量刑過輕請求檢察官上訴
，已嫌上訴理由不足，然原審關於上訴人犯罪情節，並未指出有
何差異，即恣意認原判決量刑過輕，檢察官之上訴為有理由，已
有判決理由不備之違背法令。況原審審判中，上訴人雖未能與被
害人家屬達成和解，然已先行支付被害人家屬新台幣（下同）一
百萬元，以彌補賠償（案發後上訴人家屬已先行支付醫療費用、
喪葬費用等計二十萬三千二百八十一元），原判決竟諭知較第一
審更重之刑有期徒刑十年，難謂無判決不載理由及違背比例原則
、罪刑相當原則之違誤等語。
惟查：刑事訴訟法第三百七十條前段所定不利益變更之禁止，僅
於「由被告上訴或為被告之利益而上訴者」始有適用，如檢察官
亦為被告之不利益而合法上訴者，即不適用之。本件於第一審判
決後，檢察官為上訴人之不利益而提起第二審上訴，原判決撤銷
第一審之判決，諭知較重於第一審之刑，核不生違反不利益變更
之禁止問題。況本件檢察官第二審上訴書載有；「被告犯罪手段
之兇狠，事後未賠償被害人家屬，且對與被害人相依為命之母親
造成莫大之痛苦，致其不知如何面對往後之餘生等情，原審僅判
處被告（上訴人）有期徒刑八年（即僅較法定最輕本刑多一年）
，並未妥適，……尚請撤銷原判決，改判被告更重之刑度，以治
其應得之刑罰。」顯見檢察官並對第一審判決量刑過輕上訴，是
原判決改判較重之刑，於法更無不合。且查原判決就上訴意旨所
指各項犯罪情節，業已斟酌，並綜合上訴人毆打被害人幾近凌虐
之程度之情，量處有期徒刑十年，所敘理由，核不違經驗法則及
論理法則。上訴意旨所為指摘，均非可取，核與法律所規定得為
第三審上訴理由之違法情形不相適合，其上訴違背法律上之程式
，應予駁回。
據上論結，應依刑事訴訟法第三百九十五條前段，判決如主文。
中    華    民    國  九十八  年    四    月   十六   日
                      最高法院刑事第五庭
                          審判長法官  賴  忠  星
                                法官  林  秀  夫
                                法官  宋      祺
                                法官  陳  祐  治
                                法官  洪  佳  濱
      本件正本證明與原本無異
                                      書  記  官
中    華    民    國  九十八  年    四    月  二十二  日
                                                      Ｅ


司法院資訊處製作；財團法人民間司法改革基金會備份。
